臺灣彰化地方法院彰化簡易庭民事判決
111年度彰簡字第345號
原      告  吳姻諭  
訴訟代理人  張家豪律師
被      告  李金福  

訴訟代理人  李淵源律師
上列當事人間請求拆物還地事件，本院於民國111年10月4日言詞
辯論終結，判決如下：
    主      文
被告應將坐落彰化縣○○鄉○○段0000地號土地上，如附圖（即彰化
縣鹿港地政事務所民國111年4月28日彰土測字第1041號土地複丈
成果圖）所示編號B部分面積5.11平方公尺之圍牆拆除，並將該
部分土地及編號A部分面積67.13平方公尺之空地返還予原告。
訴訟費用由被告負擔。
本判決得假執行。但被告如以新臺幣397,320元為原告供擔保後
，得免為假執行。
    事實及理由
壹、程序方面：　　　　
一、訴訟繫屬中為訴訟標的之法律關係，雖移轉於第三人，於訴
    訟無影響；前項情形，第三人經兩造同意，得聲請代移轉之
    當事人承當訴訟，民事訴訟法第254條第1項、第2項前段分
    別定有明文。查坐落彰化縣○○鄉○○段0000地號土地(權利範
    圍全部，下稱系爭土地)原為李勸所有，嗣於訴訟繫屬中之
    民國111年4月19日將其應有部分以贈與為原因，辦理所有權
    移轉登記予訴外人吳姻諭，經吳姻諭具狀聲請代李勸承當訴
    訟，且兩造均同意由吳姻諭承當訴訟，有吳姻諭提出之民事
    聲請承當訴訟狀、兩造分別提出之民事陳報狀在卷可參(本
    院卷第142頁、156頁、160、162頁)，是李勸脫離本件訴訟
    ，由原告吳姻諭承當訴訟。　
二、訴狀送達後，原告不得將原訴變更或追加他訴，但不變更訴
    訟標的，而補充或更正事實上或法律上之陳述者，非為訴之
    變更或追加；又該規定於簡易訴訟程序亦有適用，民事訴訟
    法第256條、第436條第2項分別定有明文。本件原告原起訴
    聲明係請求被告應將坐落同段74-3地號土地上如附圖所示A
    部分之水泥牆（面積約5.17平方公尺，實際占用面積及地上
    物型態樣容測量後更正補呈）拆除，並將土地返還予原告。
    嗣因同段74-3地號土地於111年3月2日分割成74-3、74-6地
    號2筆土地，且經本院會同彰化縣彰化地政機關實施測量後
    ，被告所有之地上物均坐落系爭土地上，是原告依測量結果
    以書狀變更聲明為：如主文所示。核原告前開訴之聲明之變
    更，合於前揭規定，應予准許。
貳、實體部分：　　
一、原告主張：系爭土地為原告所有，被告卻未經原告同意，即
    於系爭土地上私自搭蓋水泥牆(下稱系爭地上物)使用，無權
    占用彰化縣鹿港地政事務所民國111年4月28日彰土測字第10
    41號土地複丈成果圖(下稱附圖)所示編號B部分、面積5.11
    平方公尺土地，又因系爭地上物之區隔而無權占用編號A部
    分、面積67.13平方公尺之土地，被告對於系爭土地既未取
    得合法權利，而逕為占用，即屬無權占用系爭土地，爰依民
    法第767條第1項之規定提起本件訴訟等語。並聲明：如主文
    第1項所示。
二、被告則以：被告與系爭土地前手有交換使用之協議，但現無
    法提出相關證據，希望購買占用之土地或以同段75地號土地
    與原告交換等語置辯。並聲明：㈠原告之訴駁回。㈡如受不利
    判決，願供擔保請准宣告免為假執行。
三、本院之判斷：
  ㈠原告主張系爭土地為其所有，被告所有之系爭地上物占用系
    爭土地如附圖所示編號B部分5.11平方公尺土地，又因系爭
    地上物之區隔而占用編號A部分、面積67.13平方公尺之土地
    等情，提出土地登記第一類謄本及現況照片等為證，並經本
    院會同兩造及彰化縣彰化地政事務所至現場履勘測量屬實，
    並製有勘驗筆錄、附圖及現場照片等在卷可憑，且為兩造不
    爭執，此部分事實堪以認定。
  ㈡所有人對於無權占有或侵奪其所有物者，得請求返還之。對
    於妨害其所有權者，得請求除去之。有妨害其所有權之虞者
    ，得請求防止之，民法第767條第1項定有明文。又以無權占
    有為原因，請求返還土地者，占有人對土地所有權存在之事
    實無爭執，土地所有權人對其土地被無權占有之事實無舉證
    責任，占有人自應就其取得占有係有正當權源之事實證明之
    ，如不能證明，則應認原告之請求為有理由(最高法院85年
    度台上字第1120號、72年度台上字第1552號判決參考)。
  ㈢經查，系爭地上物為被告所有，為被告所自承(見本院卷第18
    4頁)，是被告就系爭地上物有拆除權限。又系爭地上物占用
    系爭土地如附圖所示B部分、面積5.11平方公尺土地，又因
    系爭地上物之區隔而占用編號A部分、面積67.13平方公尺之
    土地之事實，已如前述，被告固抗辯稱其與系爭土地之前手
    有交換使用之協議，則為原告所否認，被告復未提出任何證
    據證明有何使用土地之正當權源，則原告請求被告將系爭地
    上物拆除，並將附圖編號A、B部分土地返還予原告，即屬有
    據，應予准許。
四、綜上所述，原告依民法第767條第1項前段、中段之規定，請
    求如主文第1項所示之內容，為有理由，應予准許。
五、本件事證已臻明確，兩造其餘主張與攻擊防禦方法及所提證
    據，經審酌後認與判決之結果不生影響，爰不逐一論述。
六、本件係就民事訴訟法第427條訴訟適用簡易程序所為被告敗
    訴之判決，依同法第389條第1項第3款規定，應依職權宣告
    假執行，並依同法第392條第2項規定，依職權宣告被告如預
    供擔保，得免為假執行。
七、訴訟費用負擔之依據：民事訴訟法第78條。 
中　　華　　民　　國　　111 　年　　10　　月　　25　　日
                  臺灣彰化地方法院彰化簡易庭
                      法　官　范嘉紋
以上正本係照原本作成。
如不服本判決，應於送達後20日內，向本院提出上訴狀並表明上
訴理由，如於本判決宣示後送達前提起上訴者，應於判決送達後
20日內補提上訴理由書(須附繕本)。　
中　　華　　民　　國　　111 　年　　10　　月　　26　　日
                      書記官  顏麗芸
附圖：彰化縣鹿港地政事務所民國111年4月28日彰土測字第
       1041號土地複丈成果圖